臺灣臺東地方法院刑事判決　　　　　　　　　　　　　　　九十一年度易字第三號
　　公　訴　人　臺灣臺東地方法院檢察署檢察官
　　被　　　告　乙○○
右列被告因侵占案件，經檢察官提起公訴（九十年度調偵字第一０號），本院判決如
左：
    主      文
乙○○連續意圖為自己不法之所有，而侵占對於業務上所持有之物，處有期徒刑拾月
。
    事      實
一、乙○○自民國八十八年三月一日起，受僱位於臺東縣臺東市○○街三九六號六樓
    之東台有線播送系統股份有限公司（下稱東台公司）擔任營業部業務員，負責該
    公司在臺東縣卑南、初鹿、鹿野、大南等地區有線電視收視戶月租費收取之工作
    ，為從事業務之人。竟基於意圖為自己不法所有之概括犯意，自八十九年三月間
    起至同年八月二十七日止，連續將其業務上所持有如附表一所示向各收視戶收取
    之月租費，未依東台公司規定，於收費後隔日將所收款項匯入該公司指定之華南
    銀行蔡夢麟帳戶內入帳，而以如附表二至八說明欄所示之方式予以連續侵占入己
    ，並花用罄盡，合計金額達新臺幣（下同）四十萬五千一百元。嗣於八十九年九
    月間，經東台公司其他收費員前往乙○○曾收取費用之收視戶收費時，部分客戶
    表示已有繳交一年或半年之費用等情形，該公司發覺有異，經查核乙○○繳回收
    據與公司收款資料，並向各收視戶查詢後，始發現上情。
二、案經被害人東台公司之代理人甲○○訴由臺東縣警察局臺東分局報請臺灣臺東地
    方法院檢察署檢察官偵查起訴。
    理      由
一、訊據被告乙○○固坦承自八十九年三月間起至同年八月二十七日，連續侵占其所
    收取之如附表一所示各收視戶預繳之八十九年八月部分及同年九月至九十年一、
    二月間全部收視款項，惟矢口否認侵占如附表一所示八十九年八月二十七日所收
    取十八萬零二百元中之部分款項七萬餘元，辯稱：該次所收取之部分款項七萬餘
    元，係因伊心臟病發作昏倒之際，被他人拿走云云。惟查：（一）右揭犯罪事實
    業據告訴人代理人甲○○指述綦詳，並經證人即告訴人員工丙○○到庭證述無訛
    ，復有被告任職保證書、收費員回單表、收視費存根聯、客戶收費收據聯、收費
    異常表、臺東縣臺東市調解委員會調解書等影本在卷可稽；（二）被告於警訊中
    陳稱伊心臟病發作後昏倒，清醒後並未就醫，係自行前往臺東縣臺東市○○路○
    段大水溝旁之鳳生西藥房購買雙氧水、棉花、碘酒及膠布包紮傷口等情，經警方
    帶同被告前往鳳生西藥房查訪，該藥房負責人戴鳳生證稱並未見過被告前往購買
    上開藥品，參諸證人與被告素無怨隙，自無構詞誣陷之理；且被告亦自承，當日
    購買藥品後有再至同市○○路○段一七六巷六十八弄四十三號收視戶處收取收視
    款項，惟據證人即該戶當日繳款予被告之人楊富英於警詢中證稱，當日並沒有看
    見被告有包紮之情形，則被告是否確有因心臟病昏倒，及自行購藥包紮等情已有
    可疑，況被告於清醒後發覺所收款項七萬餘元已不翼而飛，竟未立即回報公司或
    報警處理，仍繼續前往其他客戶處收款，亦有悖常情。再者，依被告自述及所提
    出之診斷證明書觀之，其既有心臟病之宿疾，當知心臟病發作可能致人於死，縱
    然事後清醒，亦應前往醫院診斷是否有立即治療之必要，以防復發危及生命，惟
    被告並未如此，反而僅自行購藥包紮傷口而已，顯與常情不符，是被告前揭所辯
    ，不足採信，足見該筆款項亦係被告予以侵占入己無訛。本案事證已臻明確，被
    告犯行洵堪認定。
二、核被告所為，係犯刑法第三百三十六條第二項之業務侵占罪。被告先後多次行為
    ，時間緊接，觸犯構成要件相同之罪名，顯係出於概括之犯意反覆為之，為連續
    犯，應依刑法第五十六條之規定，論以一罪，並依法加重其刑。爰審酌被告犯罪
    之動機及目的在於貪圖暴利，犯罪之手段非殘，侵占之金額達四十萬五千一百元
    ，犯罪所生之損害非輕，雖已與被害人東台公司於九十年九月十三日達成和解，
    應允於九十年十一月三十日前將侵占款項返還於告訴人，惟迄今尚未返還任何侵
    占之款項，及犯罪後坦承部分犯行等一切情狀，量處如主文所示之刑。
據上論斷，應依刑事訴訟法第二百九十九條第一項前段，刑法第五十六條、第三百三
十六條第二項，罰金罰鍰提高標準條例第一條前段，判決如主文。
本案經檢察官洪政和到庭執行職務
中      華      民      國      九十一      年    十一    月    十五    日
                                  臺灣臺東地方法院刑事庭
                                      審判長法  官  楊力進
                                            法  官  林卉聆
                                            法  官  范乃中
右正本證明與原本無異。
如不服本判決，應於判決送達後十日內向本院提出上訴狀。（須附繕本）
「切勿逕送上級法院」
                                            書記官  陳俊德
中      華      民      國    九十一      年    十一    月    十五    日
附記
中華民國刑法第三百三十六條第二項
 (公務公益侵占罪、業務侵占罪)
對於業務上所持有之物，犯前條第一項之罪者，處六月以上五年以下有期
徒刑，得併科三千元以下罰金。
